【裁判字號】    89,易,218
【裁判日期】    901017
【裁判案由】    業務侵占
【裁判全文】
臺灣臺北地方法院刑事判決                          八十九年度易字第二一八號
    公  訴  人  臺灣臺北地方法院檢察署檢察官
    被      告  丁○○
右列被告因業務侵占案件，經檢察官提起公訴（八十八年度偵緝字第六六九號），本
院判決如左：
    主  文
丁○○意圖為自己不法之所有，而侵占對於業務上所持有之物，處有期徒刑陸月，如
易科罰金，以參佰元折算壹日。
    事  實
一、丁○○原係匯豐汽車股份有限公司（起訴書誤載為順益汽車股份有限公司，應予
    更正，下稱匯豐公司）業務員，從事汽車銷售之工作，為從事業務之人，於民國
    八十六年十一月間（起訴書誤載為八十七年一月間），明知其收受由乙○○○股
    份有限公司（下簡稱振新公司）代表人丙○○所交付現金新臺幣（以下同）一百
    零四萬元及貸款四十萬元（起訴書誤載現金三十萬元及貸款一百二十萬元）係丙○○委託其代為購買三輛汽車之用，因丙○○尚不急需用車該款項暫時保留於丁○○處，丁○○竟意圖為自己不法之所有，對於業務上持有之該款其中八十八萬
    元部分，易持有為所有，侵占入己，挪作為其另行經營計程車行使用，於八十六
    年十二月丙○○要求交付汽車一輛時，僅支付一輛汽車之車款購入汽車一輛交付
    丙○○，嗣於八十七年二月間，因丙○○欲購入順益汽車股份有限公司（下簡稱
    順益公司）甲○○所代為銷售之汽車二輛，遂要求丁○○交付餘款八十八萬元予
    順益公司，惟因丁○○已侵占該款無法交付，丙○○始查知上情。
二、案經乙○○○股份有限公司訴請臺灣臺北地方法院檢察署檢察官偵查起訴。
    理  由
一、訊據被告丁○○雖坦承於右揭時間收取告訴代表人丙○○所交付之右揭款項，且
    於右揭時間經丙○○終止委任關係而無法返還餘款八十八萬元，惟矢口否認具有
    業務侵占之犯意，辯稱：其與丙○○有借貸契約，丙○○同意該款可由其自行週
    轉使用，係因甲○○急於售車，故丙○○始提前要求其交付餘款，且當時丙○○
    已同意借用八十八萬元予其，故另行交付八十八萬元現金予甲○○，本件係民事
    債務糾紛，其無侵占犯意云云，惟查：
    （一）被告於八十六年十一月收受告訴代表人丙○○款項時，係匯豐公司之業務
          員，從事汽車銷售之工作，業據被告供承不諱，並經告訴代表人丙○○到
          庭證述明確，且有被告名片影本在卷可證，則被告收受告訴代表人丙○○
          委任代為購車之款項時，係為從事業務之人，應可認定。
    （二）右揭事實，業據告訴代表人丙○○到庭證稱：其自八十五年二月份就透過
          被告丁○○向匯豐公司購車，八十六年其欲透過被告購買三部三菱汽車，
          三部車是一次繳清，第一部車沒有辦貸款，第二、三部車有辦貸款，每部
          車貸款二十萬元，總共交給他現款壹佰零四萬元。其於八十六年十二月僅
          拿到一輛車，另外二輛在八十七年二月份由順益公司甲○○交付。其提起
          告訴，係因該款事先就交給被告了，其欲向甲○○購車，但是甲○○卻說
          還要再補八十八萬元，才能拿到另二部車，因被告丁○○錢並未交付李平
          生，其與甲○○才一起去找被告。被告因無法返還八十八萬元，故向其借
          八十八萬元，現在這八十八萬元他有再分期付款還我。其是要買車，只是
          不急著交車，其所交付的是三輛車之購車款，其不記得曾有同意借予被告
          週轉之意思表示等語明確（見本院九十年十月三日審理筆錄），核與證人
          即順益公司業務員甲○○證述：丙○○透過丁○○向其任職之順益公司購
          車，惟只支付訂金，餘款八十八萬元並未支付。於八十七年二月五日被告
          與丙○○在陽信商業銀行門口達成和解，其在場，是被告挪用丙○○交付
          之款項，故丙○○再補款八十八萬元予順益公司以購車等語相符（見八十
          八年度偵緝字第六六九號卷第二十八頁背面至二十九頁背面），並有高炳
          義交付甲○○匯款之匯款收執聯影本在卷足憑。
    （三）按告訴代表人丙○○交付購車款項與被告，係成立委任契約，並非被告所
          稱之借貸契約，業據告訴代表人丙○○到庭證述明確，被告受託於告訴代
          表人有需要時為告訴代表人購買汽車，於八十七年二月間，告訴代表人欲
          轉向順益公司之甲○○購車，被告即應交出所持有之款項，惟被告受託持
          有購車款時，即易持有為所有，挪作其另行經營計程車行使用，此亦據被
          告供稱不諱（見本院前揭筆錄），縱事後丙○○同意被告延期還款而改以
          借款之名義，被告並交付票面金額九十萬元之客票作為質押之用，事後因
          未還款，再書立和解書，記載為借貸關係，惟此無卸於被告事先侵占業務
          上持有款項之犯行，至被告所辯其與告訴代表人間有長期之借貸關係云云
          ，核與本件告訴代表人委任其購車之契約無涉，本件事證明確，被告犯行
          洵堪認定。
二、核被告所為，係犯刑法第三百三十六條第二項之業務侵占罪。爰審酌被告犯罪之
    動機、目的、手段、犯罪所生之損害及犯罪後已與告訴代表人達成和解，並持續
    還款中之態度等一切情狀，量處如主文所示之刑，並諭知易科罰金之折算標準，
    以資懲儆。
據上論斷，應依刑事訴訟法第二百九十九條第一項前段、刑法第三百三十六條第二項
、第四十一條第一項，罰金罰鍰提高標準條例第一條前段、第二條，判決如主文。
本案經檢察官楊國宏到庭執行職務
中      華      民      國    九十      年      十      月     十七     日
                                      臺灣臺北地方法院刑事第九庭
                                          法  官  沈君玲
右正本證明與原本無異。
如不服本判決，應於判決送達後十日內向本院提出上訴狀(應抄附繕本)。告訴人
或被害人如對於本判決不服者，應具備理由請求檢察官上訴，其上訴期間之計算
係以檢察官收受判決正本之日期為準。
                                          書記官  蔡梅蓮
中      華      民      國    九十      年      十      月    二十五    日
附錄本案論罪科刑所依據之法條
刑法第三百三十六條
一對於公務上或因公益所持有之物，犯前條第一項之罪者，處一年以上、七年以下有
  期徒刑，得併科五千元以下罰金。
二對於業務上所持有之物，犯前條第一項之罪者，處六月以上五年以下有期徒刑，得
  併科三千元以下罰金。
三前二項之未遂犯罰之。


司法院資訊處製作；財團法人民間司法改革基金會備份。
